【裁判字號】    92,上訴,438
【裁判日期】    920227
【裁判案由】    毒品危害防制條例
【裁判全文】
臺灣高等法院刑事判決                            九十二年度上訴字第四三八號
    上  訴  人  臺灣板橋地方法院檢察署檢察官
    被      告  甲○○
右上訴人因被告毒品危害防制條例案件，不服臺灣板橋地方法院九十一年度訴字第四
五八號，中華民國九十一年十二月十三日第一審判決（起訴案號：臺灣板橋地方法院
檢察署九十年度偵字第一二二一一號），提起上訴，本院判決如左：
    主  文
原判決撤銷，發回台灣板橋地方法院。
    理  由
一、公訴意旨略以：被告甲○○明知海洛因、安非他命分別為毒品危害防制條例規定
    之第一級、第二級毒品，竟基於意圖販賣毒品以營利之概括犯意，先於民國八十
    九年五月二日下午一時三十分許，在臺北縣新莊市○○路加油站前，向姓名、年
    定人牟利。嗣於同日下午五時許，被告騎乘車牌號碼ＤＧＰ─六０二輕型機車，
    行經臺北縣新莊市○○○路時，為警查覺行跡可疑，上前盤查，被告即棄車逃逸
    。警方自被告所騎乘上開機車置物箱內，扣得被告所有之海洛因五包（淨重十四
    ．七公克）、安非他命九包（淨重一三三公克）、電子秤一台、分裝袋一三七個
    。被告復於不詳時間，在臺北縣新莊市○○街，向「阿國」購入大量海洛因及安
    非他命，準備伺機販賣予不特定人牟利。於八十九年五月十六日下午二時三十分
    許，在臺北縣土城市○○街三五三巷四號二樓，為警查獲，並扣得被告所有之海
    洛因六包（淨重二四．一五公克）、安非他命七包（淨重八０．０四公克）、電
    子秤一台、分裝袋二一０個，因認被告涉犯毒品危害防制條例第五條第一項之意
    圖販賣而持有第一級毒品、同條例第五條第二項之意圖販賣而持有第二級毒品罪
    嫌等語。
二、原判決意旨略以：公訴人認為被告涉犯意圖販賣而持有第一級毒品海洛因、第二
    級毒品安非他命之罪嫌，所為舉證尚不足以為不利於被告之認定。此外，原法院
    復查無其他積極證據足資認定被告有公訴意旨所指犯行。被告固持有第一級毒品
    海洛因、第二級毒品安非他命，惟被告持有上開毒品之目的既係供自行施用需要
    ，其持有之低度犯行，即為施用之高度犯行所吸收，亦即持有犯行與施用犯行為
    實質上之一罪。如施用犯行應先依法定程序予以特別處遇，而不得逕為刑罰權之
    追訴，則持有部分自不得單獨另行訴追處罰。經查，被告曾因施用毒品案件，經
    原法院以八十八年五月二十七日八十八年度毒聲字第三二三八號裁定送觀察勒戒
    ，嗣因有繼續施用毒品傾向，經原法院以八十八年六月十日八十八年度毒聲字第
    三五七二號裁定令入戒治處所施以強制戒治。再由原法院以八十八年十月二十八
    日八十八年度毒聲字第六七四六號裁定停止戒治，所餘期間付保護管束。被告於
    保護管束期間，復因施用毒品案件，經原法院以八十九年二月三日八十九年度毒
    聲字第一０二七號裁定撤銷停止戒治，令入戒治處所施以強制戒治，於八十九年
    八月十一日入臺灣臺北戒治所施予強制戒治。則被告施用毒品海洛因、安非他命
    行為，依毒品危害防制條例規定，應先予以特別之處遇，而不得逕為刑罰權之追
    訴，是被告持有第一級毒品海洛因、第二級毒品安非他命行為，已為施用行為所
    吸收，自亦不得就之追訴。故公訴人起訴之程序，自屬違背規定，應依刑事訴訟
    法第三百零三條第一款規定，諭知公訴不受理之判決等語。
三、按法院不得就未經起訴之犯罪審判；未受請求之事項予以判決者，其判決當然違
    背法令，刑事訴訟法第二百六十八條、第三百七十九條第十二款，分別定有明文
    。又按意圖販賣而持有第一級、第二級毒品，係犯毒品危害防制條例第五條第一
    項、第二項之罪；為供自行施用而持有第一級、第二級毒品，係犯同條例第十一
    條第一項、第二項之罪。意圖販賣而持有毒品，與為供自行施用而持有毒品，不
    惟犯罪構成要件不同，且犯罪意圖、行為態樣均有顯著差異，其社會基本事實難
    謂具有同一性。公訴人僅就意圖販賣而持有毒品之事實，提起公訴，原法院審理
    結果既認為被告之行為不成立意圖販賣而持有毒品罪，自應就起訴之意圖販賣而
    持有毒品部分為無罪之判決；就被告之行為如涉有為供自行施用而持有毒品罪嫌
    ，亦應由檢察官另行起訴，法院始得加以裁判。原法院逕行就被告為供自行施用
    而持有毒品之行為，加以裁判，揆諸上開說明，自有未受請求之事項予以判決之
    違背法令（最高法院八十六年台非字第三四三號判決參照）。
四、經查，公訴人係就被告意圖販賣而持有毒品之事實，提起公訴，原判決既認定不
    足以證明被告有意圖販賣而持有毒品犯行，依上開說明，即應諭知無罪之判決。
    原判決竟就公訴人未起訴之被告為供自行施用而持有毒品之行為，予以裁判，以
    公訴人起訴之程序違背規定為由，諭知不受理之判決，係就未起訴之犯罪予以審
    判，即有未受請求之事項予以判決之違背法令情形。公訴人上訴意旨指摘原判決
    不當，提起上訴，為有理由，應由本院予以撤銷，並為維護被告之審級利益必要
    ，發回台灣板橋地方法院更為審理，並不經言詞辯論為之。
據上論斷，應依刑事訴訟法第三百七十二條、第三百六十九條第一項，判決如主文。
中      華      民      國      九十二      年    二    月    二十七    日
                              臺灣高等法院刑事第二十庭
                                  審判長法  官  葉  麗  霞
                                        法  官  鄧  振  球
                                        法  官  李  錦  樑
右正本證明與原本無異。
如不服本判決應於收受送達後十日內向本院提出上訴書狀，其未敘述上訴之理由者並
得於提起上訴後十日內向本院補提理由書（均須按他造當事人之人數附繕本）。
                                        書記官  郭  台  發
中      華      民      國      九十二      年    三    月        三    日


司法院資訊處製作；財團法人民間司法改革基金會備份。
